臺灣臺中地方法院刑事判決　　　　　　　　　　　　九十一年度訴字第一三三八號
　　公　訴　人　臺灣臺中地方法院檢察署檢察官
　　被　　　告　甲○○
　　指定辯護人　本院公設辯護人　乙○○
右列被告因違反槍砲彈藥刀械管制條例案件，經檢察官提起公訴（九十一年度偵字第
二六九二號），本院判決如左：
    主  文
甲○○未經許可，寄藏其他可發射子彈具有殺傷力之改造玩具手槍，處有期徒刑壹年
肆月，併科罰金新台幣萬元，罰金如易服勞役，以新台幣玖佰元（折算銀元為佰
元）折算壹日。
扣案之改造玩具手槍壹把（槍枝管制編號：0000000000），沒收。
    事  實
一、甲○○素行不佳，前曾犯竊盜罪（未構成累犯），詎仍不知悔改。尚莨順於民國
    （下同）九十一年二月一日凌晨，在台中市○○區○○路與文心路路口，明知綽
    號「小王」之不詳姓名成年男子，所交付之具殺傷力之仿ＢＥＲＥＴＴＡ廠半自
    動金屬玩具手槍換裝土造金屬槍管之改造手槍一把（槍枝管制編號：00000
    00000）為「其他可發射子彈具有殺傷力之改造玩具手槍」，係屬槍砲彈藥
    刀械管制條例第四條第一項第一款所列管之「槍砲」，依該條例第五條規定，非
    經中央主管機關許可，不得製造、販賣、運輸、轉讓、出租、出借、持有、寄藏
    或陳列，竟未經許可仍予收受藏放。嗣於同日凌晨四時許，因台中市警察局第五
    分局北屯派出所巡邏員警蔡文龍等人欲前往台中市○○路普普ＰＵＢ查緝毒品，
    在四川路與文心路口發現甲○○手持物品行跡可疑而前往盤查，始循線查悉上情
    ，並扣得上開改造玩具手槍一把。
二、案經台中市警察局第五分局報請臺灣臺中地方法院檢察署檢察官偵查起訴。
    理  由
一、訊據被告尚莨順固直承於前揭時、地收受綽號「小王」之不詳姓名成年男子所交
    付之改造玩具手槍之情事，惟矢口否認有何寄藏、持有具殺傷力改造玩具手槍之
    故意，於偵查中辯稱：伊朋友丙○○於案發前一個多月為警逮捕，打電話叫伊拿
    新台幣（下同）三萬元去保他，後來「小王」於九十一年一月三十一日晚間及二
    月一日凌晨打行動電話給伊，說丙○○要還錢而與其約在中港路之「阿水茶店」
    見面，伊到後未見到丙○○，「小王」拿了一包東西給伊，之後就坐計程車走了
    ，五、六秒後警察就來了云云。被告尚莨順於本院審理中則辯稱：於九十一年二
    月一日凌晨在台中市○○路與文心路口由綽號「小王」成年男子交付給伊之物，
    伊不知裡面是一把槍，係用紅色之塑膠袋包著交給伊，伊未打開看；當天係「小
    王」打電話給伊，說「阿智」即係丙○○要還伊二萬元，係丙○○被抓去關之前
    就已經向伊陸陸續續借的，伊不知丙○○借錢何用，伊雖沒有已經借給丙○○二
    萬元之證據，然係因是朋友信任出借云云。本院指定公設辯護人亦為被告辯護稱
    ：被告甲○○遇到「小王」置放之東西，時間上非常短暫，即為警查獲，主觀上
    並不知係何物，因此應無受寄藏之意思等語。惟查：（一）、被告甲○○之友丙
    ○○，於九十年十二月二十七日下午駕駛遭報失之自小客車，行經台中市○區○
    ○路與天津路路口為警查獲，經警循線追查後發現丙○○涉有恐嚇取財罪嫌，於
    九十年十二月二十八日上午移送臺灣臺中地方法院檢察署偵辦，經該署檢察官訊
    問後諭令以四萬元具保，然因無法具保而遭該署檢察官聲請羈押獲淮，嗣該案經
    該署檢察官提起公訴後，丙○○因恐嚇取財罪遭本院判處有期徒刑六月確定，隨
    即發監執行，期間丙○○並未出監等情，業據證人丙○○於偵查中證述綦詳，並
    有偵查初訊筆錄一份、羈押聲請書、押票、起訴書、判決書、刑案人犯在監在所
    等資料各一份附卷可稽，且證人丙○○亦結證稱：伊在九十年十一月在ＰＵＢ認
    識被告，惟並未向被告借錢，不認識「小王」亦未叫「小王」拿東西給被告等語
    。另證人丙○○亦於本院九十一年七月二十三日審理時，到庭具結證稱如下：
    問：有無向被告甲○○借過錢？
    證人丙○○：沒有。
    問：你有無因為案子要交保向被告甲○○借錢？
    證人丙○○：我下午三、四點時有打電話給被告甲○○請他來幫我辦交保，我因
                恐嚇案件在今年一、二月間法官有裁定我交保三萬或四萬元，但是
                我沒有辦理交保，因為當時的下午二、三點我有打電話請被告尚茛
                順來幫我辦理交保，當時他好像在ＫＴＶ裡面，因為很吵，而且有
                唱歌的聲音，但是他都沒有來保我。
    問：你是否認識綽號「小王」的人？
    證人丙○○：不認識。
    問：你知不知道被告甲○○有把這三萬元交給小王代辦交保手續？
    證人丙○○：我不知道，因為我人在裡面。
    問：你有無把本案改造手槍一支交給小王，請他轉交給被告甲○○代為保管？（
        提示被告警訊筆錄）
    證人丙○○：他所述不實在，沒有這回事。
    問：九十一年二月一日你有無透過小王說要還你向被告甲○○借的三萬其中的二
        萬元？（提示警訊筆錄）
    證人丙○○：沒有，我人在關怎麼去聯絡，我不認識小王。
    問：你被抓去關之前，是否曾經向被告甲○○借過三萬元？
    證人丙○○：沒有，我只有交保那次打電話向他借而已。
    問：你陸陸續續向被告借錢，總共他有借給你二萬元？（提示被告甲○○於本院
        審理所述筆錄）
    證人丙○○：沒有這回事，只有交保那次而已。
    經本院實施隔離訊問後被告尚莨順隨即翻異前供，改辯稱如下：
    問：對證人丙○○於今日庭訊所述有何意見？（告以證人當庭所述要旨）
    被告：槍枝是「小王」拿給我時跟我說那是丙○○的。
    問：槍枝到底是誰的？（提示）
    被告：不知道。當時我也不知道是槍，是在警局時我才知道那是槍。
    問：到底證人丙○○有無跟你借過錢？
    被告：沒有。那是「小王」說丙○○有跟我借過錢，他要還給我二萬，所以我才
          會去那個地方。
    問：你以前到底借給丙○○多少錢？
    被告：沒有。當時「小王」說人家要還我二萬元，我想說我撿到的。
    問：你有無說丙○○要跟你借錢，你把錢交給「小王」，要他轉交給證人丙○○
        ？
    被告：沒有。
    問：那你有無當面把錢直接借給證人丙○○？
    被告：沒有。
    問：那你以前所述都不實在了？
    被告：那時候「小王」就這樣講。
    問：證人丙○○有何意見補充？
    證人丙○○：從我在看守所的聯絡紀錄就可知道我不可能跟所謂的「小王」聯絡
                。
    問：小王的真實姓名、詳細地址、聯絡方式？
    被告：不清楚。
    且被告甲○○亦未能提出所指「小王」者之真實姓名、住所以供本院傳喚查證，
    是基上所述，證人丙○○應確未向被告甲○○借錢，亦未委託「小王」約被告甲
    ○○在案發現場附近見面，應可肯認。（二）、經臺灣臺中地方法院檢察署檢察
    官調閱被告甲○○所使用0000－000000號行動電話之通聯紀錄，該具
    行動電話於九十一年一月三十一日、二月一日間並無任何通聯紀錄，此有東信電
    訊電話明細單一份在卷可憑，且證人即查獲本案之員警蔡文龍於偵查中亦到庭證
    稱：案發當時並未發現有其他人與被告交談等語，是無法證明上開槍枝係丙○○
    委託「小王」所交付。（三）、扣案之改造手槍一把經送鑑定結果認：其滑套
    上具”ＰＩＥ  ＴＲＯ  ＢＥＲＥＴＴＡ  ＧＡＲＤＯＮＥＶＴＣＡＬ．９ＳＨ
    ＯＲＴ．”、”ＦＳ--９７０８”之字樣及華山玩具公司商標，槍管：認係土造
    金屬槍管長約９７ＭＭ、外徑約１４ＭＭ、內徑約８ＭＭ。鑑驗情形：實係仿
    ＢＥＲＥＴＴＡ廠半自動手槍製造之金屬玩具手槍換裝土造金屬槍管而成之改造
    手槍，機械性能良好，可擊發適用子彈，認具殺傷力。此亦有內政部警政署刑事
    警察局九十一年二月二十一日刑鑑字第０九一００二七九八一號函可憑。（四）
    、前開扣案之改造玩具手槍一把縱如被告甲○○所辯，係用紅色之塑膠袋包著交
    付給其，其未打開看，然而其重量、形狀、及硬度均與其他物品有明顯之差異，
    極易辨別，再衡情一般人收受不相識之人所交付之物品前定會打開查看，且被告
    甲○○於偵查初訊時亦供稱：「小王」說丙○○想把「槍」寄放在伊這裏等語（
    見台灣台中地方法院檢察署九十一年度偵字第二六九二號卷第二十八頁），顯見
    被告應明知「小王」所交付的係具殺傷力之改造手槍仍予以收受藏放。綜上所述
    ，被告上開所辯顯係卸責之詞，不足採信，此外，復有扣案之改造玩具手槍一把
    扣案可資佐證。是綜據上述，被告甲○○空言否認，所辯無非臨訟畏罪飾卸之詞
    ，要無足採，事證已臻明確，被告甲○○犯行洵堪認定。
二、按槍砲彈藥刀械管制條例八十五年九月二十五日修正時，於第四條第一項第一款
    加列「改造模型槍」為槍砲之一種，並於同條例第九條之一（八十六年十一月二
    十四日改列為第十條）設有罰則，惟所謂「改造模型槍」，係指由產製槍械合法
    廠商製造之不具發射功能制式槍砲模型，經加工改造或得輕易改裝或加裝而具有
    發射功能之槍枝，有內政部警政署八十五年十二月十一日八五警署保字第八八二
    四四號函可資參照，如為「改造模型槍」以外經製造、改造具殺傷力之其他槍枝
    （如以玩具槍改造而具殺傷力者），則係該條例第四條第一項第一款所謂之「其
    他可發射金屬或子彈具有殺傷力之各式槍枝」。本件扣案槍枝既係金屬玩具手槍
    改造而成，並非產製槍械合法廠商製造者，業經鑑驗如前，是核被告所為，係犯
    槍砲彈藥刀械管制條例第十一條第四項未經許可持有可發射金屬或子彈具有殺傷
    力之改造金屬玩具手槍罪（臺灣高等法院九十一年度上訴字第五二四號刑事判決
    參照）。又所謂「模型槍」，係指原設計非供殺敵、獵物，而使用特殊（空包）
    子彈，可供田徑比賽起始信號或供以嚇退野獸，或供射擊訓練等用途之金屬材質
    槍枝，非一般廠商為供觀賞或做樣品所製造之各類「槍枝模型」，亦非為市售之
    各類「玩具槍」，業經內政部警政署八十五年十二月二十七日（八五）刑鑑字第
    七八０一九號函敘述明確，本案扣案之手槍係由仿造之玩具手槍改造完成，已詳
    如前述，自非制式手槍或模型槍。又公訴人雖認被告係持有槍砲及子彈，然寄藏
    與持有，均係將物置於自己實力支配之下，僅寄藏必先有他人之持有行為，而後
    始為之受寄代藏而已，故寄藏之受人委託代為保管，其保管之本身，亦屬持有，
    不過，此之持有係受寄之當然結果，修正前槍砲彈藥刀械管制條例第十條第三項
    、第十一條第三項係將「持有」與「寄藏」為分別之處罰規定，則單純之「持有
    」，固不包括「寄藏」，但「寄藏」之受人委託代為保管，其保管之本身所為之
    「持有」，既係「寄藏」之當然結果，法律上自宜僅就「寄藏」行為為包括之評
    價，不應另就「持有」予以論罪（參見最高法院七十四年度台上字第三四００號
    判例），公訴意旨此部分雖有誤會，然被告持有該槍、彈之基本社會事實相同，
    自應逕論以寄藏罪責（臺灣高等法院九十年度上訴字第四一五三號刑事判決參照
    ）。是核被告甲○○所為，係犯槍砲彈藥刀械管制條例第十一條第四項之未經許
    可，寄藏其他可發射子彈具有殺傷力之改造玩具手槍罪，公訴意旨認係觸犯槍砲
    彈藥刀械管制條例第十條第四項之未經許可無故寄藏改造模型手槍罪，尚有未洽
    ，起訴法條應予變更。爰審酌被告甲○○犯罪之動機、目的、手段、品行不佳，
    詳如前述，此有台灣台中地方法院檢察署刑案資料查註紀錄表一份在卷可按、且
    擁有槍枝對社會危害甚鉅，惟未曾持以作為犯罪工具，及犯罪後猶飾詞狡賴犯行
    ，毫無悔意，犯後態度不佳等一切情狀，量處如主文所示之刑，罰金部分並諭知
    易服勞役之折算標準，以資懲儆。扣案之具殺傷力之仿ＢＥＲＥＴＴＡ廠半自動
    金屬玩具手槍換裝土造金屬槍管之改造玩具手槍一把（槍枝管制編號：0000
    000000），依槍砲彈藥刀械管制條例第四條第一項第一款、第五條規定，
    係屬違禁物，併依刑法第三十八條第一項第一款規定，不問屬於犯人與否，應依
    法併予宣告沒收之。
據上論斷，應依刑事訴訟法第二百九十九條第一項前段、第三百條、槍砲彈藥刀械管
制條例第十一條第四項、刑法第十一條前段、第四十二條第二項、第三十八條第一項
第一款、罰金罰鍰提高標準條例第二條、現行法規所定貨幣單位折算新臺幣條例第二
條，判決如主文。
中      華      民      國    九十一    年      八      月      六      日
                                        臺灣臺中地方法院刑事第四庭
                                            法  官      洪  俊  誠
右正本證明與原本無異。
如不服本判決，應於判決送達後十日內向本院提出上訴狀，上訴於臺灣高等法院臺中
分院(須附繕本)。
                                            書記官      胡  美  娟
中      華      民      國    九十一    年      八      月      六      日
附錄論罪科刑實體法條文：
槍砲彈藥刀械管制條例第四條：
本條例所稱槍砲、彈藥、刀械如下：
一、槍砲：指火砲、肩射武器、機關槍、衝鋒槍、卡柄槍、自動步槍、普通步槍、馬
    槍、手槍、鋼筆槍、瓦斯槍、麻醉槍、獵槍、空氣槍、魚槍、改造模型槍及其他
    可發射金屬或子彈具有殺傷力之各式槍砲。
二、彈藥：指前款各式槍砲所使用之砲彈、子彈及其他具有殺傷力或破壞性之各類炸
    彈、爆製物。
三、刀械：指武士刀、手杖刀、鴛鴦刀、手指虎、鋼 (鐵)鞭、扁鑽、匕首 (各如附
    圖例式)及其他經中央主管機關公告查禁，非供正當使用具有殺傷力之刀械。
前項第一款、第二款槍砲、彈藥，包括其主要組成零件。但無法供組成槍砲、彈藥之
用者，不在此限。
槍砲、彈藥主要組成零件種類，由中央主管機關公告之。
(編註：附圖請參閱中華民國現行法規彙編83年5月版 (七)3860-2～3860-4頁)
槍砲彈藥刀械管制條例第五條：
前條所列槍砲、彈藥，非經中央主管機關許可，不得製造、販賣、運輸、轉讓、出租
、出借、持有、寄藏或陳列。
槍砲彈藥刀械管制條例第十條：
未經許可製造、販賣或運輸具有殺傷力之改造模型槍者，處無期徒刑或五年以上有期
徒刑，併科新臺幣一千萬元以下罰金。
未經許可，轉讓、出租或出借前項之改造模型槍者，處五年以上有期徒刑，併科新臺
幣一千萬元以下罰金。
意圖供自己或他人犯罪之用，而犯前二項之罪者，處無期徒刑或七年以上有期徒刑，
併科新臺幣一千萬元以下罰金。
未經許可，持有、寄藏或意圖販賣而陳列第一項之改造模型槍者，處三年以上十年以
下有期徒刑，併科新臺幣七百萬元以下罰金。
第一項至第三項之未遂犯罰之。
槍砲彈藥刀械管制條例第十一條：
未經許可，製造、販賣或運輸第四條第一項第一款所稱其他可發射金屬或子彈具有殺
傷力之各式槍砲者，處五年以上有期徒刑，併科新臺幣一千萬元以下罰金。
未經許可，轉讓、出租或出借前項所列槍砲者，處三年以上十年以下有期徒刑，併科
新臺幣七百萬元以下罰金。
意圖供自己或他人犯罪之用，而犯前二項之罪者，處無期徒刑或七年以上有期徒刑，
併科新臺幣一千萬元以下罰金。
未經許可，持有、寄藏或意圖販賣而陳列第一項所列槍砲者，處一年以上七年以下有
期徒刑，併科新臺幣七百萬元以下罰金。
第一項至第三項之未遂犯罰之。
